臺灣彰化地方法院民事裁定
111年度監宣字第243號
聲  請  人  胡哲宏  


相  對  人  陳春桃  

關  係  人  胡慧怡  

            胡慧娟  

上列聲請人聲請監護宣告事件，本院裁定如下：              
    主    文
宣告陳春桃（女、民國00年0月0日生、身分證統一編號：Z00000
0000號）為受監護宣告之人。
選定胡慧怡（女、民國00年00月00日生、身分證統一編號：Z000
000000號）為受監護宣告之人之監護人。
指定胡慧娟（女，民國00年0月00日生、身分證統一編號：Z0000
00000號）為會同開具財產清冊之人。
聲請費用新臺幣壹仟元由受監護宣告之人負擔。
    理    由
一、按對於因精神障礙或其他心智缺陷，致不能為意思表示或受
    意思表示，或不能辨識其意思表示之效果者，法院得因本人
    、配偶、四親等內之親屬、最近一年有同居事實之其他親屬
    、檢察官、主管機關或社會福利機構之聲請，為監護之宣告
    ，民法第14條第1項定有明文。次按受監護宣告之人應置監
    護人。法院為監護之宣告時，應依職權就配偶、四親等內之
    親屬、最近一年有同居事實之其他親屬、主管機關、社會福
    利機構或其他適當之人選定一人或數人為監護人，並同時指
    定會同開具財產清冊之人。法院為前項選定及指定前，得命
    主管機關或社會福利機構進行訪視，提出調查報告及建議。
    監護之聲請人或利害關係人亦得提出相關資料或證據，供法
    院斟酌。法院選定監護人時，應依受監護宣告之人之最佳利
    益，優先考量受監護宣告之人之意見，審酌一切情狀，並注
    意下列事項：㈠受監護宣告之人之身心狀態與生活及財產狀
    況。㈡受監護宣告之人與其配偶、子女或其他共同生活之人
    間之情感狀況。㈢監護人之職業、經歷、意見及其與受監護
    宣告之人之利害關係。㈣法人為監護人時，其事業之種類與
    內容，法人及其代表人與受監護宣告之人之利害關係。民法
    第1110條、第1111條、第1111條之1分別定有明文。再按監
    護宣告之裁定，於裁定送達或當庭告知法院選定之監護人時
    發生效力；監護宣告裁定經廢棄確定前，監護人所為之行為
    ，不失其效力，家事事件法第169條第1項、第170條第1項分
    別定有明文。
二、聲請意旨略以：聲請人為相對人之夫，相對人於民國111年2
    月間因中風，致不能為意思表示或受意思表示，或不能辨識
    其意思表示之效果，已達受監護宣告之程度，有戶籍謄本、
    親屬系統表、衛生福利部彰化醫院診斷證明書等件為證。爰
    聲請准予裁定相對人為受監護宣告之人，並請求選定相對人
    之長女胡慧怡為其監護人，同時指定相對人之次女胡慧娟為
    會同開具財產清冊之人等語。
三、經查，聲請人主張之上開事實，業據其提出戶籍謄本、親屬
    系統表、衛生福利部彰化醫院診斷證明書等件為據，且經本
    院在鑑定人即衛生福利部彰化醫院醫師蕭銘鴻前審驗相對人
    之精神狀況，相對人對於本院點呼有反應，經本院詢問其出
    生年月日表示不記得，詢問其身分證字號則無反應，可認得
    關係人胡慧怡為女兒，但誤認關係人胡慧娟為朋友，有本院
    訊問筆錄在卷可按。又經本院囑託衛生福利部彰化醫院鑑定
    結果，認為：「㈠醫學上的診斷（生物學上之要素）：非創
    傷性顱內出血。障礙程度：中度至重度。㈡日常生活狀況：
    個案目前住在衛生福利部彰化醫院復健科病房接受復健，平
    時多由護理人員及看護工照顧，家人有空時會探視。平常用
    復健器材練習走路等復健活動，較為被動需人督促，少主動
    和其它病人社交互動，但會想聽他人的對話；看的懂部分電
    視內容，有時會笑；狀況時好時壞，有時連家人都認不出來
    。不認得部分生活常見之物，如：鑰匙。知道金錢及面額，
    但認不得500元鈔票，知道金錢可以買東西，但無法理解購
    買力。自理能力差，基本生活多需由他人協助。㈢身體狀態
    ：四肢較萎縮；尾骶骨處有褥瘡。㈣精神狀態：1.意識/溝通
    性：可簡單表示意見，有時會持續回答先前的問題；無法回
    答自己的生日；看的懂字，勉強可書寫但字跡潦草。2.記憶
    力：立即記憶尚可，但短期記憶受損。3.定向力：可認得案
    女，但不知時間、地點。4.計算能力：可從1數到10，但無
    法算出1+1=。5.理解‧判斷力：不認得部分生活常見之物；
    抽象思考受損、判斷力不佳。6.現在性格特徵：退化。7.其
    他（氣氛‧情感狀態‧幻覺‧妄想‧異常行動等）：活動力低，
    偶有視幻覺。8.智能檢查‧心理學檢查：退化。㈤有關判斷能
    力判定之意見：不能管理處分自己財產。判定的根據：依陳
    春桃女士目前心智狀況，只能以簡短回答，但會先持續之前
    的問題，且難以理解複雜的事。因非創傷性顱內出血導致認
    知功能嚴重缺損，無法獨立完成基本生理需求。因認知功能
    缺損以致金錢、數字、是非對錯等概念嚴重缺損，是故，亦
    無法管理與處置個人事務。㈥回復可能性說明：目前經復健
    後，個案的功能較為回復，若持續復健，有進步的可能，但
    目前距病發約半年，故推估進步的幅度不大，完全回復的可
    能性低。㈦鑑定判定及說明：1.基於受鑑定人有非創傷性顱
    內出血，其程度達中度至重度，不能管理處分自己的財產，
    回復之可能性低。2.非創傷性顱內出血之程度，個案不能為
    意思表示或受意思表示、不能辨識其意思表示之效果，可為
    監護宣告。」等語，有衛生福利部彰化醫院成年監護鑑定書
    在卷可稽，堪認相對人因精神障礙或其他心智缺陷，致不能
    為意思表示或受意思表示，亦不能辨識其意思表示之效果。
    從而，本件聲請為有理由，應予准許，爰宣告相對人為受監
    護宣告之人。
四、本件相對人既經監護宣告，業如前述，揆諸前揭規定，自應
    為其選定監護人及指定會同開具財產清冊之人。又相對人之
    配偶即聲請人、長女胡慧怡、次女胡慧娟均同意由關係人胡
    慧怡擔任相對人之監護人，由關係人胡慧娟擔任會同開具財
    產清冊之人等情，有聲請人提出之親屬系統表、同意書在卷
    可稽。本院審酌又關係人胡慧怡、胡慧娟分別為相對人之長
    女、次女，與相對人關係密切，且有擔任相對人之監護人、
    會同開具財產清冊之人之意願，是由其等分別擔任相對人之
    監護人、會同開具財產清冊之人，應符合相對人之最佳利益
    ，爰裁定如主文第2、3項所示。
五、末依民法第1113條準用同法第1099條、第1099條之1之規定
    ，於監護開始時，監護人胡慧怡對於受監護宣告之人陳春桃
    之財產，應會同胡慧娟於2個月內開具財產清冊，並陳報法
    院，於開具完成並陳報法院前，監護人對於受監護宣告之人
    之財產，僅得為管理上必要之行為，併此指明。
六、依家事事件法第164條第2項，裁定如主文。
中　　華　　民　　國　　111 　年　　9 　　月　　27　　日
                    家事法庭  法  官  黃倩玲
以上正本係照原本作成。
如對本裁定抗告，須於裁定送達後10日內向本院提出抗告狀，並
繳納抗告費新臺幣1千元。
中　　華　　民　　國　　111 　年　　9 　　月　　27　　日
                              書記官  呂怡萱